【裁判字號】    100,司財管,79
【裁判日期】    990921
【裁判案由】    選任遺產管理人
【裁判全文】
臺灣高雄地方法院民事裁定           100年度司財管字第79號
聲  請  人  臺灣土地銀行股份有限公司
法定代理人  蘇樂明
代  理  人  龔振中
聲  請  人  高雄市西區稅捐稽徵處
法定代理人  李瓊惠
送達代收人  王柏云
上聲請人對被繼承人曾于珍聲請指定遺產管理人事件，本院裁定
如下：
    主  文
選任焦文城律師為被繼承人曾于珍（女，民國○○○年○○月○
日生，身分證統一編號：Ｚ000000000號，民國九十九
年十二月二十七日死亡）之遺產管理人。
程序費用新臺幣壹仟元由被繼承人曾于珍之遺產負擔。
    理  由
一、本件聲請意旨略以：(一)緣被繼承人曾于珍（女，民國○○年○○
    月○日生，身分證統一編號：Ｚ000000000號，生前設籍高雄
    市○○區○○路17號12樓之2）於92年9月4日向聲請人臺灣
    土地銀行股份有限公司借款新臺幣（下同）3,400,000元，
    目前尚積欠2,584,697元，詎被繼承人曾于珍於99年12月27
    日死亡，其繼承人均已向法院聲明拋棄繼承權，又其親屬會
    議並未於一個月內為其選任遺產管理人，致聲請人對被繼承
    人之遺產無法行使權利，為確保聲請人債權之行使，爰依法
    狀請鈞院指定本件遺產管理人等語。(二)另被繼承人曾于珍於
    99年12月27日死亡，為處理稅捐相關事宜，聲請人高雄市西
    區稅捐稽徵處爰依法狀請鈞院指定本件遺產管理人等語。
二、按「繼承開始時，繼承人之有無不明者，由親屬會議於1 個
    月內選定遺產管理人，並將繼承開始及選定遺產管理人之事
    由，向法院報明。」、「無親屬會議或親屬會議未於前條所
    定期限內選定遺產管理人者，利害關係人或檢察官，得聲請
    法院選任遺產管理人，並由法院依前項規定為公示催告。」
    、又「先順序繼承人均拋棄其繼承權時，由次順序之繼承人
    繼承，其次順序之繼承人有無不明或第四順序之繼承人均拋
    棄其繼承權者，準用關於無人承認繼承之規定。」，民法第
    1177條、第1178條第2 項、第1176條第6 項分別定有明文。
三、經查：
  (一)聲請人主張之前揭事實，業據聲請人臺灣土地銀行股份有限
    公司提出本院家事法庭100年5月5日雄院高100司繼司雲字第
    392號函、住宅貸款契約、抵押權設定契約書、他項權利證
    明書、被繼承人之繼承系統表、戶籍資料等文件；及聲請人
    高雄市西區稅捐稽徵處提出全國財產稅總歸戶財產查詢清單
    、全國欠稅總歸戶查詢清單、土地及建物登記電子謄本、戶
    籍資料、財政部財稅資料中心家庭成員（二親等）資料查詢
    清單、本院100年2月16日雄院高100司繼司雲字第392號通知
    等文件為證。而被繼承人曾于珍於99年12月27日死亡，其繼
    承人均已向本院聲明拋棄繼承權，並經本院100年度司繼字
    第392號准予備查在案等情，亦經本院依職權調取上開卷宗
    核閱屬實，堪信為真實。
  (二)聲請人臺灣土地銀行股份有限公司及高雄市西區稅捐稽徵處
    既對被繼承人有債權存在，為其債權人，自應屬利害關係人
    無訛。又被繼承人之繼承人均已依法拋棄繼承，復查無其他
    合法繼承人存在，揆諸前揭規定，自應準用關於無人承認繼
    承之規定，參以其親屬會議並未於死亡發生之日起1個月內
    為其選定遺產管理人並呈報本院，是聲請人臺灣土地銀行股
    份有限公司及高雄市西區稅捐稽徵處以利害關係人之地位，
    向本院聲請選任遺產管理人，自屬有據。
  (三)本院審酌：被繼承人曾于珍前揭現存繼承人，及財政部國有
    財產局臺灣南區辦事處，均不願擔任遺產管理人，有渠等之
    陳報狀及函文在卷可憑。而遺產管理人主要係彙整被繼承人
    之財產，踐行被繼承人債權、債務之確認，並作適法合理之
    分配，且於有繼承人承認繼承時或遺產分配後，尚有剩餘時
    ，將遺產移交繼承人或國庫，此須熟悉相關法律程序進行遺
    產處分，經本院自高雄律師公會願意擔任法院遺產管理人名
    單中徵詢後，焦文城律師願意以其專業知識管理及處理被繼
    承人後續之遺產問題，有100年9月9日電話紀錄1紙附卷可稽
    ，爰選任焦文城律師為本件遺產管理人。另因本件被繼承人
    之全部繼承人均拋棄繼承，而「準用」無人承認繼承之規定
    ，與繼承人有無不明之情形尚屬有間，是民法第1178條第2
    項關於承認繼承之公示催告，即無準用之餘，附此敘明。
四、依非訟事件法第157 條、第24條第1 項，裁定如主文。
五、如對本裁定抗告，須於裁定送達後10日之不變期間內，向本
    院提出抗告狀，並繳納抗告費新臺幣1,000 元。
中    華    民    國    99    年     9    月    21    日
                  家事法庭  司法事務官  陳泰興

司法院資訊處製作；財團法人民間司法改革基金會備份。
